【裁判字號】    97,消債抗,26
【裁判日期】    971117
【裁判案由】    更生事件
【裁判全文】
臺灣雲林地方法院民事裁定            97年度消債抗字第26號
抗  告  人  甲○○
代  理  人  劉興文律師
上列抗告人因消費者債務清理條例更生事件，對於中華民國97年
10月17日本院97年度消債更字第44號裁定提起抗告，本院裁定如
下：
    主  文
抗告駁回。
抗告程序費用新臺幣壹仟元由抗告人負擔。
    理  由
一、「按聲請更生或清算不合程式或不備其他要件者，法院應以
    裁定駁回之，但其情形可以補正者，法院應定期間先命補正
    」；「債務人與金融機構協商成立者，不得聲請更生或清算
    。但因不可歸責於己之事由，致履行顯有重大困難者，不在
    此限」；「本條例施行前，債務人依金融主管機關協調成立
    之中華民國銀行公會會員辦理消費金融案件無擔保債務協商
    機制與金融機構成立之協商，準用前項之規定」，消費者債
    務清理條例（下稱消債條例）第8條、第151條第5項、第6項
    分別定有明文。準此，債務人如於消債條例施行前，已利用
    金融主管機關協調成立之中華民國銀行公會會員辦理消費金
    融案件無擔保債務協商機制，與金融機構成立協商者，於聲
    請更生時，即須提出成立協商之證明文件，以供法院審核，
    其未提出者，經法院定期間先命補正而不補正，法院自得以
    裁定駁回其更生之聲請。
二、抗告意旨略以：抗告人與銀行協商成立之證明文件已經遺失
    ，向債權銀行申請補發，但債權銀行不願重新發給抗告人，
    抗告人只好向貴院聲請依職權調閱即可明瞭。且抗告人亦有
    提供債權人清冊，從債權人清冊即可得知最大債權銀行為中
    華商業銀行（現為豐銀行），又抗告人迭次向貴院陳報的
    狀紙從未說過最大債權銀行為國泰世華銀行，自始至終均說
    明最大債權銀行為中華商業銀行（現為豐銀行），協商銀
    行亦為豐銀行，但因該銀行不願提供協商紀錄，只好向貴
    院聲請依職權調閱即可明瞭，並非抗告人不願補正，實是無
    從補正云云。
三、按更生聲請要件欠缺之補正義務，乃債務人本身所負之義務
    ，此一義務不容任意轉嫁予法院。復按前揭協商前置主義之
    立法意旨，無非認債務人對於金融機構因消費借貸、自用住
    宅借款、信用卡或現金卡契約所負債務，其法律關係較為單
    純明確，金融機構並已訂有債務協商機制，如能協商成立，
    債務人不需依本條例聲請更生或清算，可疏減法院負擔，有
    效分配司法資源。再者，債務人經協商成立後，其手上握有
    證明文件乃屬常態，命其於聲請更生時，應提出成立協商之
    證明文件，以供法院審核，其未提出者，由法院定期間命其
    補正，乃屬合情合理，亦較由法院進行調查更為便捷，且節
    省法院及相關機關之勞費，合乎疏減法院負擔，有效分配司
    法資源之本旨。抗告意旨雖稱：抗告人與銀行協商成立之證
    明文件已經遺失，向債權銀行申請補發，但債權銀行不願重
    新發給抗告人，抗告人只好向貴院聲請依職權調閱即可明瞭
    云云，卻未就其所稱上情，提出任何證明，無異空言將抗告
    人本身所負之提出證明與補正義務，任意轉嫁予法院，自非
    法之所許。
四、原審於補正期間經過後，駁回抗告人更生之聲請，經核並無
    違誤。抗告意旨指摘原裁定不當，求予廢棄，為無理由，應
    予駁回。抗告意旨雖又稱抗告人迭次向本院陳報的狀紙從未
    說過最大債權銀行為國泰世華銀行，自始至終均說明最大債
    權銀行為中華商業銀行（現為豐銀行），協商銀行亦為
    豐銀行云云，但查抗告人於97年06月16日提出之更生聲請狀
    ，確實記載協商成立之金融機構名稱為：國泰世華商業銀行
    ，有該聲請狀在卷足憑，但此並非抗告是否有理由之核心問
    題，僅予附記。
五、據上論結，本件抗告為無理由，依消費者債務清理條例第11
    條第2 項、第15條，民事訴訟法第495 條之1 第1 項、第
    449 條第1 項、第95條、第78條裁定如主文。
中    華    民    國    97    年    11    月    17    日
                  民事第一庭    審判長法  官  紀文勝
                                      法  官  黃瑞井
                                      法  官  邱瑞裕
上為正本係照原本作成
本裁定不得再抗告
中    華    民    國    97    年    11    月    17    日
                                      書記官  賴成育


司法院資訊處製作；財團法人民間司法改革基金會備份。
